【裁判字號】    90,基簡,71
【裁判日期】    900615
【裁判案由】    損害賠償
【裁判全文】
臺灣基隆地方法院宣示判決筆錄  九十年度基簡字第七一號
    原      告  戊○○
    被      告  台灣銀行基隆分行
    法定代理人  乙○○
    訴訟代理人  丁○○
    訴訟代理人  丙○○
    被      告  甲○○
右當事人間九十年度基簡字第七一號損害賠償事件，於中華民國九十年六月十五日下
午四時在本院民事第七法庭公開宣示判決，出席職員如左：
                法      官  陳鈺林
                法院書記官  陳碧玉
                通      譯  楊孝龍
朗讀案由兩造均未到
法官朗讀主文宣示判決，並諭知將判決主文、所裁判之訴訟標的及其理由要領，記載
於後：
    主  文
被告甲○○應給付原告新台幣玖仟玖佰柒拾參元，及自民國八十九年四月七日起至清
償日止，按年息百分之五計算之利息。
原告其餘之訴駁回。
訴訟費用由被告甲○○負擔十四分之一，餘由原告負擔。
本判決第一項於原告以新台幣肆仟元為被告供擔保後，得為假執行。
原告其餘假執行之聲請駁回。
    事實及理由要領
一、原告主張：被告甲○○於民國八十八年八月三十日下午五時二十分許，駕駛被告
    台灣銀行之公務機車行經基隆市○○路與仁一路口時，撞擊原告，致原告身體受
    傷、機車受損，因此依侵權行為之法律關係，請求被告二人連帶賠償醫藥費一千
    七百九十六元、機車修理費五千一百五十元、慰撫金十萬元等語。被告甲○○則
    以：本件事故係原告之過失造成，伊無庸負責云云，資為抗辯。至被告台灣銀行
    則辯稱：甲○○並非執行職務時侵害原告，其不負僱用人之連帶責任等語。
二、原告主張被告於前開時間、地點，駕駛機車撞擊原告，致原告受傷、機車受損之
    事實，業據本院以八十九年度交易字第七號過失傷害刑事案件，判處被告甲○○
    有罪在案，此經調閱本院前開案卷核閱屬實，並有判決正本附卷可稽，被告甲○
    ○空言抗辯，未見提出任何證據以實其說，自不可採。是原告此部分之主張洵有
    依據，堪信為真實。
三、按受僱人因執行職務，不法侵害他人之權利者，由僱用人與行為人連帶負損害賠
    償責任；民法第一百八十八條第一項前段固定有明文。惟受僱人必須係其所為行
    為，客觀上足認與其職務有關者，始足當之，此觀條文文義自明。查原告於審理
    中陳稱被告甲○○係騎公務機車去買菜才撞及原告；而甲○○則辯稱係下班回家
    途中發生事故。兩造所陳雖不一致，然甲○○與原告發生車禍時點確為下班之後
    ，此為兩造所不爭。再者甲○○為銀行職員，騎乘機車客觀上與其職務並無關聯
    ，依諸前引法條，應認甲○○下班後騎乘機車非屬該條文所稱之執行職務行為。
    是被告台灣銀行前開所辯洵有依據，可以採信，原告此部分之主張為無理由。
四、次按因故意或過失不法侵害他人之權利者，負損害賠償責任；不法侵害他人之身
    體、健康、名譽或自由者，被害人雖非財產上之損害，亦得請求賠償相當之金額
    ，民法第一百八十四條第一項、第一百九十五條第一項前段分別定有明文。查被
    告因本件事故身體受傷，醫藥費為一千七百九十六元，有基隆醫院之門診費用證
    明書可稽，自屬真正。被告雖辯稱該費用包含健保給付，但是項給付乃原告支付
    保險費得以受償之對價，非為減免被告之侵權責任而設，被告不得因此而主張減
    輕賠償之責。再者被告之機車受損，支出之必要修理費為五千一百五十元，亦有
    東明機車行之收據可證，應為真正，不容被告空言否認。故此二項原告財產上所
    受之損害，均得向甲○○請求賠償。又原告因此車禍受有小腿擦傷之傷害，精神
    上自受有痛苦，依前引法條，原告尚得請求非財產上之損害賠償。本院審酌兩造
    之身分、教育程度、社會地位、經濟狀況及原告受傷情形、被告過失程度及兩造
    事後均未能和解，於本院刑、民庭一再興訟等諸般情狀，認原告請求一萬三千元
    之精神慰撫金為適當，逾此部分之請求實屬過高，不應准許。
五、次按損害之發生或擴大，被害人與有過失者，法院得減輕賠償金額或免除之，民
    法第二百十七條第一項定有明文。經查本件車禍之發生，係原告未依規定左轉彎
    及被告駕車疏未注意車前狀況，並隨時採取必要之安全措施，二項原因相加所致
    ，是本件原告顯亦與有過失。本院斟酌原告與被告之過失程度，認兩造各應負百
    分之五十過失責任。從而依過失相抵之法則，原告得請求賠償損害之金額為第四
    項所准許金額相加後之二分之一，經計算結果為九千九百七十三元。
六、綜上所述，原告基於侵權行為之法律關係，請求被告賠償九千九百七十三元，及
    自起訴狀繕本送達翌日即八十九年四月七日起至清償日止，按年息百分之五計算
    之利息，為有理由，應予准許，逾此部分之請求則無理由，應予駁回。
七、原告陳明願供擔保聲請宣告假執行，經核其勝訴部分，並與不合，因此酌定相當
    擔保金額併予宣告。至原告敗訴部分，其假執行之聲請，已失所依據，不應准許
    ，應予駁回。
中      華      民      國     九十     年      六      月     十五     日
~B臺灣基隆地方法院基隆簡易庭
~B法院書記官  陳碧玉
~B法      官  陳鈺林
右正本證明與原本無異。
本筆錄正本之送達，與判決正本之送達同一效力。
對於本件判決如有不服，應於收受送達後二十日內向本院提出上訴書狀，上訴於本院
合議庭，並按他造當事人之人數附具繕本。
中      華      民      國     九十     年      六      月    二十一    日
~B法院書記官  陳碧玉


司法院資訊處製作；財團法人民間司法改革基金會備份。
